【裁判字號】    96,交聲,1965
【裁判日期】    970130
【裁判案由】    違反道路交通管理處罰條例聲明異議
【裁判全文】
臺灣臺北地方法院交通事件裁定        96年度交聲字第1965號
    原處分機關  交通部公路總局臺北區監理所板橋監理站
    聲明異議人
    即受處分人  甲○○
上開受處分人因違反道路交通管理處罰條例案件，對交通部公路
總局臺北區監理所板橋監理站於中華民國九十六年十二月五日所
為之處分（板監裁字第裁四一ＡＥＶ八七四五六一號）聲明異議
，本院裁定如下：
    主  文
原處分撤銷。
甲○○不罰。
    理  由
一、按犯罪事實應依證據認定之，無證據不得認定其犯罪事實，
    刑事訴訟法第一百五十四條定有明文。次按認定犯罪事實所
    憑之證據，雖不以直接證據為限，間接證據亦包括在內；然
    而無論直接或間接證據，其為訴訟上之證明，須於通常一般
    之人均不致有所懷疑，而得確信其為真實之程度者，始得據
    為有罪之認定，倘其證明尚未達到此一程度，而有合理之懷
    疑存在時，事實審法院復已就其心證上理由予以闡述，敘明
    其如何無從為有罪之確信，因而為無罪之判決，尚不得任意
    指為違法，最高法院則著有七十六年臺上字第四九八六號判
    例要旨可參，而法院受理交通事件，依據道路交通管理處罰
    條例第八十九條前段之規定準用刑事訴訟法之規定，亦即法
    院於受理交通聲明異議事件時，如經證據調查之程序，就原
    處分機關認定行為人違反道路交通管理處罰條例之事實仍存
    有合理之懷疑而無法達到確信為真實之程度，本院即應基於
    罪疑唯輕之原則為有利於行為人之解釋，作對行為人有利之
    認定。
二、本件原處分意旨略以：受處分人即聲明異議人甲○○之駕駛
    執照自民國九十五年十一月六日起吊扣至九十六年十一月五
    日止，受處分人竟於九十六年七月三十日凌晨二時四十分許
    ，騎乘車牌號碼為九ＨＨ—三二二號重型機車行經臺北市河
    濱公園，因違規駕駛而為臺北市政府警察局萬華分局楊宗傑
    當場取締，認受處分人係於駕照吊扣期間騎乘重型機車而開
    立北市警交字第ＡＥＶ八七四五六一號舉發通知單舉發，原
    處分機關即依據道路交通管理處罰條例第二十一條第一項第
    五款之規定，裁處罰鍰新臺幣六千元之處分。
三、訊據受處分人辯稱：案發當時，伊不曾前往上開地點，亦未
    曾騎乘上開機車等語。經查：證人楊宗傑於本院調查中到庭
    結證稱：當天之違規行為人並未提出身分證件資料，因時間
    過久，伊已無法記得違規行為人之長相等語；證人楊豐任於
    本院調查中到庭結證稱：伊因為撿到甲○○之證件，所以在
    本案為警取締時，冒用甲○○之身分，而上開車輛係伊打工
    後花錢買下，伊母親為前任車主張瓊瑤等語，本件於上開時
    間在上開地點違規駕駛之行為人應為證人楊豐任無誤，而非
    受處分人等情，堪以認定，是本案受處分人並無在駕駛執照
    吊扣期間騎乘重型機車之交通違規行為，亦堪認定，舉發單
    位及原處分機關對於本件遽以舉發及裁罰，顯與法未合，原
    處分人提出本件聲明異議為有理由，爰將原處分撤銷並為不
    罰之諭知。
據上論斷，應依道路交通案件處理辦法第二十條前段，裁定如主
文。
中    華    民    國    97    年    1     月    30    日
                        臺灣臺北地方法院交通法庭
                            法  官  唐于智
上正本證明與原本無異。
如不服本裁定，應於裁定送達後5日內向本院提出抗告狀。
                            書記官  李玟郁
中    華    民    國    97    年    2     月    4     日


司法院資訊處製作；財團法人民間司法改革基金會備份。
